【裁判字號】    88,訴,389
【裁判日期】    890913
【裁判案由】    違反毒品危害防制條例
【裁判全文】
臺灣屏東地方法院刑事判決                          八十八年度訴字第三八九號
    公  訴  人  臺灣屏東地方法院檢察署檢察官
    被      告  甲○○
    選任辯護人  葉武侯
右列被告因違反毒品危害防制條例案件，經檢察官提起公訴（八十八年度偵字第三六
二九號），本院判決如左：
     主  文
甲○○無罪。
     理  由
一、公訴意旨略以：被告甲○○基於販賣營利之概括犯意，自民國八十八年三月十五
    日十二時許起，在屏東縣長治鄉○○路臺灣巨蛋超商前及屏東縣長治鄉○○村○
    ○路三三之二號住處，以新台幣（下同）五百元或不等之價格，連續販賣第二級
    毒品安非他命四、五次予少年乙○○（七十年十二月十四日生）或幫其向他人調
    貨而從中抽取部分毒品供己施用，藉此牟利，嗣於八十八年五月二日凌晨三時許
    ，在屏東縣長治鄉○○村○○路旁，少年乙○○正與甲○○接洽購買毒品時，因
    形跡可疑，為警巡邏發現上前盤查，甲○○趁機騎機車逃逸而販賣未遂。
二、公訴人認被告甲○○涉有販賣第二級毒品之犯行，係以證人乙○○於警訊及偵查
    中之證述、八十八年五月二日凌晨三時許遇警盤查即迅速逃逸等為論據。訊據被
    告則堅詞否認有何公訴人所指之犯行，辯稱：僅與乙○○一起去買過毒品。八十
    八年五月二日凌晨三時許係向乙○○詢問綽號「西貴」（吳志隆）之電話，當時
    以為有人要打伊，始逃逸，並未眅賣毒品等語。
三、按犯罪事實，應依證據認定之，無證據不得推定其犯罪事實。又不能證明被告犯
    罪者，應諭知無罪之判決。刑事訴訟法第一百五十四條、第三百零一條第一項分
    別定有明文。又證據之證明力，固屬法院判斷之自由，惟證據本身如有瑕疵，則
    在此瑕疵未能究明以前，遽採為有罪之根據，即難謂為適法。又認定犯罪事實所
    憑之證據，固不以直接證據為限，間接證據亦應包括在內，惟採用間接證據時，
    必其所成立之證據，在直接關係上，雖僅足以證明他項事實，而由此他項事實，
    本於事理之作用足以證明待證事實者，方為合法。最高法院三十二年上字第九七
    一號判例及三十二年上字第六七號判例可資參照。
四、經查：（一）、證人乙○○於警訊時稱：「（向甲○○）買過二次，第一次是在
    八十八年三月十五日中午二點多，於長治鄉○○路巨蛋超商交易，買五百元。第
    二次就是今日（八十八年五月二日）正在談時候剛好警方就來了，所以沒有交易
    成功。」（參八十八年五月二日警訊筆錄）。於偵查中謂：「、、、八十八年三
    月份起有向甲○○買過安非他命，總共買過四、五次，在長治鄉○○路台灣巨蛋
    超商及在他家前，我交錢給他，他去向吳志隆買、、、甲○○是幫我去調貨，他
    並未賺我錢，只是有向我要一些安非他命去吸食而已。」（參偵卷第十六頁）。
    於本院八十八年十月二十九日審理另稱：「沒有（賣給我）請他幫忙調而已。」
    、「、、、買回來二人一起吸用，他沒有賺錢。」。嗣於本院八十九年四月二十
    一日訊問時又稱：「（與甲○○）一起去買過二、三次，沒有調貨，向何人買我
    不知道。」等語。是證人乙○○就有無向被告購買毒品、交易之地點、次數先後
    證述不一，證言何者可信，即值斟酌，尚難以證人乙○○於警訊及偵查中所述，
    遽採為被告有罪之根據。（二）、案外人吳志隆於八十八年三、四月間在屏東縣
    長治鄉○○村○○路三十二號及同鄉崙上村某巨蛋超商前販賣第二級毒品安非他
    命予被告施用，另於八十八年二月間起至同年四、五月間止於屏東縣長治鄉崙上
    村某巨蛋超商連續三至五次販賣第二級毒品安非他命予證人乙○○施用之事實，
    業經本院於八十八年度訴字第五三八號吳志隆違反毒品危害防制條例案件中確認
    在卷，且經調閱上開卷宗詳閱屬實。顯見被告與證人乙○○於公訴人所指之上開
    期間均以案外人吳志隆為購買毒品之對像。是而證人乙○○捨向案外人吳志隆購
    買毒品，而另向被告買受及被告將購自案外人吳志隆處欲施用之毒品販賣予證人
    乙○○等情，均與常情有違。是證人乙○○所稱向被告購買毒品云云，即無足採
    。另承上認定之事實，被告既無販毒之情，縱有證人乙○○所稱由被告幫忙調貨
    ，並分與被告施用之事實，核被告所為，亦純係挹助證人乙○○購買毒品，尚與
    販毒情節無關。（三）、再者，被告既自承案發當時有施用毒品之犯行（現由本
    院裁定強制戒治中），在外行事自甚謹慎，其於八十八年五月二日凌晨三時許，
    因見有人狀欲盤查隨即逃離，尚符常情，亦不得以此間接事實據以推認被告販賣
    毒品之犯行。綜上，被告所辯，堪值採信。本院復查無其他積極證據足資證明被
    告確有公訴人所指之犯行，依首揭說明，自應為被告無罪之諭知。
據上論斷，應依刑事訴訟法第三百零一條第一項，判決如主文。
本案經檢察官蔡孟利到庭執行職務。
中      華      民      國     八十九     年      九     月     十三    日
                                       臺灣屏東地方法院刑事第二庭
                                          審判長  法  官  吳永宋
                                                  法  官  何清富
                      法  官  林昌義
右正本證明與原本無異。
對於本判決如有不服應於收受送達後十日內向本院提出上訴書狀上訴於台灣高等法院
高雄分院並按他造當事人之人數附具繕本。
                                                  書記官  丁廣飛
中      華      民      國     八十九     年      九     月     十三    日


司法院資訊處製作；財團法人民間司法改革基金會備份。
